【裁判字號】    98,再抗,12
【裁判日期】    980505
【裁判案由】    確定執行費用額
【裁判全文】
臺灣高等法院臺中分院民事裁定  98年度再抗字第12號
再審聲請人（債務人）  甲○○
上列再審聲請人與相對人乙○○○、丙○○間請求確定執行費用
額事件，再審聲請人對於中華民國98年2月27日本院98年再抗字
第6號裁定，聲請再審，本院裁定如下：
      主  文
再審之聲請駁回。
聲請訴訟費用由聲請人負擔。
      理  由
一、本件聲請意旨略以：
1.法官邱森彰、翁芳靜曾經參與本件前裁定－即本院97年7月31
  日所作97年度再抗字第9號民事裁定之裁判，未自行迴避，竟
  又參與原確定裁定之裁判，因而原確定裁定具有民事訴訟法第
  496條第l項第4款所揭：「依法律或裁判應迴避之法官參與裁
  判者」之再審事由。
2.原確定裁定有下列合於民事訴訟法第496條第1項第1款再審事
  由之具體情事：
  甲、土地測量費部分：
      原確定裁定對於再審聲請人等7名債務人所應負擔之土地
      測量費用只有12,000元之事實疏未審酌，竟然強制再審聲
      請人等在沒有義務之情況下，要為可歸責於債權人之事由
      而替債權人額外負擔系爭土地重複進行第2次測量之費用
      12,000元，使再審聲請人等所該負擔之系爭土地測量費用
      由原來之應負額l2,000元變成24,000元，顯然侵害再審聲
      請人等之財產權，違背憲法第15條所揭人民之財產權應予
      保障之規定。
  乙、挖土機費用部分：
      原確定裁定對於再審聲請人等7名債務人所應負擔之挖土
      機費用只有工作2小時總共2,000元之事實疏未審酌，竟然
      強制再審聲請人等在沒有義務之情況下，為債權人負擔96
      年10月ll日整個下午之挖土機費用，使再審聲請人等所該
      負擔之挖土機費用，由原來之應負額2,000元變成8,000元
      ，顯然侵害再審聲請人等之財產權，違背憲法第15條所揭
      人民之財產權應予保障之規定。
  丙、工人費用部分：
      原確定裁定對於再審聲請人等7名債務人所應負擔之工人
      費用只有2人各工作2小時費用總共只有1,250元之事實疏
      未審酌，竟然核准債權人浮報而向再審聲請人等請求給付
      2名工人各工作l整天（8小時）之工資總共5,000元，顯然
      侵害債務人之財產權，違背憲法第15條所揭人民之財產權
      應予保障之規定。
  丁、廢棄物之清運費用部分：
      原確定裁定對於再審聲請人等7名債務人所應負擔之廢棄
      物清運費用只有3,600元之事實疏未審酌，竟然核准債權
      人浮報而向再審聲請人等請求l8,000元，顯然侵害再審聲
      請人等之財產權，達背憲法第15條所揭人民之財產權應予
      保障之規定。
  戊、警察出差費用部分：
      原確定裁定對於警察本就負有維護百姓安全之職責，當其
      接獲人民報案或政府機關要求而到達現場處理事故、防範
      民眾互毆打殺或集體械鬥，無論公、私事件均不可能向當
      事人收取出差費，所以警察機關接獲執行法院通知而於勘
      驗現場當天（96年4月30日上午）及強制執行當天（96年
      10月ll日上午）各派遣2名警員到達現場，協助維持秩序
      ，防範兩造發生衝突, 乃其職責範圍內之任務，不可能向
      債權人收取出差費，是以債權人私下縱有支付2,000元給
      到場警員充當出差費，乃屬債權人個人之行為，並非強制
      執行之必要費用的事實疏未審酌，竟然於債權人沒有提出
      預納警察出差費收據之情況下（只把執行筆錄所寫警察到
      場之記載當成收據，雖經再審聲請人一再請求，仍然未能
      將債權人預納警察出差費之正式收據出示再審聲請人，畢
      竟警察到場之紀錄不能當成收據；縱然確有收據，仍亦違
      背憲法第7條平等權之規定），核准債權人向債務人請求
      警察出差費2,000元，不但有失公平，而且侵害再審聲請
      人等7名債務人之財產權，因而原確定裁定違背憲法第7條
      所揭中華民國人民在法律上一律平等之規定及違背憲法第
      15條所揭人民之財產權應予保障之規定。
3.原確定裁定對於再審聲請人在96年ll月26日抗告狀（即本院96
  年度抗字第620號裁定之抗告狀）所提足以影響裁判之9件重要
  證物及再審聲請人在97年3月6日聲請再審狀（即本院97年度再
  抗字第5號裁定之聲請再審狀）所提足以影響裁判之14件重要
  證物，均漏未斟酌、沒有論斷，以致原確定裁定另又具有民事
  訴訟法第497條之再審事由。
二、本件聲請人對本院98年度再抗字第6號裁定聲請再審。經查
    本院上開確定裁定，於98年3月4日送達再審聲請人，其聲請
    再審，應於30日內提起，原應於98年4月3日期滿，惟4月3日
    為星期日，依民法第122條之規定應以98年4月4日為期滿之
    日，聲請人已於98年4月4日夜間9時45分，寄達聲請狀於本
    院，由職夜人員收件，有原信封在卷可憑。故本件聲請仍應
    認為在法定期間內提起，合先敘明。
三、又本院法官邱森樟，翁芳靜雖曾參與本院97年度再抗字第9
    號民事裁定之裁判，惟再審聲請人嗣就上開97年度再抗字第
    9號裁定聲請再審，經本院以97年再抗字第23號裁定駁回後
    ，又對該97年度再抗字第23號聲請再審，復經本院以97年度
    再抗字第34號裁定駁回，聲請人再對該97年再抗字第34號裁
    定聲請再審，本院以98年度再抗字第6號受理，始由邱森樟
    ，翁芳靜法官參與該98年度再抗字第6號裁定之裁判，則本
    院97年度再抗字第9號已非98年度再抗字第6號之前審裁判。
    並無民事訴訟法第32條第7款之迴避事由，再審聲請人，指
    本院法官邱森樟，翁芳靜之參與本院98年度再抗字第6號裁
    定之裁判，有違民事訴第496條第1項第4款所規定「依法律
    或裁判應迴避之法官參與裁判」之再審事由云云，自屬無據
    。
四、按民事訴訟法第496條第l項第l款所謂適用法規顯有錯誤，
    係指確定判決違背法規或現存判例解釋者而言，不包括漏未
    斟酌證據及認定事實錯誤之情形在內。次按民事訴訟法第49
    7條所謂就足以影響於判決之重要證物漏未斟酌，係指足以
    影響判決基礎之重要證物，雖在前訴訟程序業已提出，然未
    經確定判決加以斟酌，或忽視當事人聲明之證據而不予調查
    ，或就依聲請或依職權調查之證據未為判斷而言。又對於確
    定裁定聲請再審，非主張該裁定有民事訴訟法第496條第l項
    或第497條之情形者，不得為之，此觀同法第507條規定自明
    。又依民事訴訟法第507條準用同法第501條第l項第4款之規
    定，聲請再審應表明再審之理由，所謂表明再審理由，係指
    必須指明確定裁定有如何合於法定再審事由之具體情事，始
    為相當，倘僅泛言有何條款之再審事由，而無具體情事者，
    仍難謂已合法表明再審事由，其聲請即屬不合法，且毋庸命
    其補正，即得逕行駁回之。
    經查：再審聲請人對本院96年度抗字第620號確定裁定聲請
    再審，僅泛稱該確定裁定違背憲法第7條、或第15條保障人
    民平等權與財產權之規定，有民事訴訟法第496條第l項第l
    款適用法規顯有錯誤者之事由，核其聲請狀內所表明之再審
    理由，無非說明其對於木院96年度抗字第620號裁定不服之
    理由，對於該確定裁定究有如何合於民事訴訟法第496條第l
    項第l款規定之具體情事，則未敘明，本院97年度再抗字第5
    號確定裁定，乃認再審聲請人之聲請不合法，予以裁定駁回
    。又再審聲請人對本院97年度再抗字第5號確定裁定，聲請
    本院97年度再抗字第9號再審，仍僅泛稱該確定裁定有消極
    不適用民事訴訟法第9條、強制執行法第29條、及憲法第7條
    或第15條保障人民平等權與財產權之規定，有民事訴訟法第
    496條第l項第l款適用法規顯有錯誤者之事由云云；核其再
    審聲請所表明者，仍僅在說明其對於本院96年度抗字第620
    號確定裁定不服之理由，而對於本院97年度再抗字第5號確
    定裁定究有如何合於民事訴訟法第496條第l項第l款之具體
    情事，仍執陳詞而未據敘明，則本院97年度再抗字第9號以
    再審之聲請不合法裁定駁回，核無不合。又再審聲請人先後
    對於本院97年度再抗字第9號確定裁定，聲請本院97年度再
    抗字第23號再審；對於本院97年度再抗字第23號確定裁定，
    聲請本院97年度再抗字第34號再審，仍僅泛稱該確定裁定有
    消極不適用憲法第7條、第l5條保障人民平等權、財產權之
    規定，暨有重要證物漏未斟酌情事云云；核其聲請狀內所表
    明之再審事由，亦無非說明其對於本院96年度抗字第620號
    確定裁定不服之理由，而對於本院97年度再抗字第9號確定
    裁定、及97年度再抗字第23號確定裁定，究有如何合於民事
    訴訟法第496條第l項第l款、同法第497條規定之具體再審情
    事，仍未據敘明，則本院97年度再抗字第23號及97年度再抗
    字第34號，先後以不合法裁定駁回其再審之聲請。再審聲請
    人又對上開本院97年度再抗字第34號聲請再審，亦仍僅泛稱
    原確定裁定有消極不適用憲法第7條、第15條保障人民平等
    權、財產權之規定外，復仍以原確定裁定對其於97年3月6日
    聲請本院97年再抗字第5號再審時所檢附之證l至證14等證物
    ，未為斟酌，即逕以裁定駁回等語，泛稱原確定裁定有民事
    訴訟法第497條足以影響裁判之重要證物漏未斟酌之再審事
    由云云；惟核再審聲請人上開所述，實質上仍在說明其對原
    法院96年度執聲字第25號、及本院96年度抗字第620號確定
    裁定，命其負擔上開項目之執行費用額不服之理由，而對於
    本院97年度再抗字第34號原確定裁定究有如何合於民事訴訟
    法第496條第l項第l款、及同法第497條規定之再審具體情事
    ，仍未據敘明, 依前揭說明，其聲請自非合法，本院98年度
    再抗字第6號，裁定駁回再審之聲請，自無違誤。聲請人仍
    執同一說詞，仍指稱其於96年11月26日抗告狀（即本院97年
    1月30日就96年度抗字第620號裁定）所提證物9件及於97年3
    月6日聲請再審狀（即本院97年度再抗字第5號）又提14件重
    要證物，均漏未斟酌；沒有論斷云云，然聲請人所指，仍屬
    在說明其對原確定裁定（本院96年抗字第620號）之不服理
    由，對本院98年度再抗字第6號確定裁定，究有如何合於民
    事訴訟法第496條第1項第1款及同法第497條規定之再審具體
    情事，仍未據敘明，依前開說明，其再審之聲請自非合法，
    應予駁回。
五、據上論結，本件再審之聲請，或為不合法或為無理由，爰依
    民事訴訟法第第507條、第502條第1項、第95條、第78條裁
    定如主文。
中    華    民    國    98    年    5     月    5     日
                  民事第三庭    審判長法  官  陳照德
                                      法  官  朱  樑
                                      法  官  李平勳
以上正本係照原本作成。
不得抗告。
                                      書記官  茆亞民
中    華    民    國    98    年    5     月    6     日
                                                      Ｖ


司法院資訊處製作；財團法人民間司法改革基金會備份。
